【裁判字號】    98,審交訴更,1
【裁判日期】    980331
【裁判案由】    業務過失致死
【裁判全文】
臺灣桃園地方法院刑事判決           98年度審交訴更字第1號
公  訴  人  臺灣桃園地方法院檢察署檢察官
被      告  乙○○
選任辯護人  林財生律師
上列被告因業務過失致死案件，經檢察官提起公訴（96年度偵字
第15372 號），本院於中華民國97年4 月18日以96年度審交訴字
第30號判決後，被告提起上訴，經臺灣高等法院以97年度交上訴
字第163 號撤銷原判決發回本院更行審理，被告於本院準備程序
進行中，就被訴事實為有罪之陳述，經本院告知簡式審判程序意
旨，並聽取公訴人、被告及其辯護人之意見後，本院合議庭裁定
改由受命法官獨任依簡式審判程序審理，茲判決如下：
    主    文
乙○○從事業務之人，因業務上之過失致人於死，處有期徒刑壹
年貳月，減為有期徒刑柒月。
    事    實
一、乙○○平日以駕駛大貨車運送貨物為業，係從事駕駛業務之
    人，明知其營業大貨車駕駛執照已於94年間遭吊銷，仍於民
    國95年2 月27日下午6 時14分許，駕駛車牌號碼FE-736號營
    業大貨曳引車、後拖有車牌號碼7N-76 號營業全拖車，附載
    李宗叡（原名李治國）外出送貨，行經桃園縣蘆竹鄉○○街
    電桿編號中興幹34A 前時，本應注意停於路邊之車輛，在夜
    間無燈光設備或照明不清之道路，均應顯示停車燈光或反光
    標誌，而依當時天候晴、柏油路面乾燥、無缺陷等情形，並
    無不能注意之情事，竟疏未注意於此，為卸貨方便，將上開
    全拖車臨時停放在上址路旁後，即駕駛上開曳引車離去卸貨
    ，而於卸貨完返回上址連結上開全拖車之際，適有王貝瑜騎
    乘車牌號碼F3X-896 號重型機車，沿上開新興路由北向南方
    向行駛，行經該處時，所騎乘機車之右前導流板撞擊同向乙
    ○○（起訴書誤載為李治國，應予更正）所停放路旁營業全
    拖車之左後車尾護欄後，向左傾倒並側滑至對向車道上，適
    又有簡秋蘭（由臺灣桃園地方法院檢察署檢察官另為不起訴
    處分）駕駛車牌號碼LF-2813 號自用小客車由南往北方向駛
    至，剎車不及，其左前保險桿仍碰撞王貝瑜上開機車，王貝
    瑜因而受有頭部外傷併腦挫傷出血及嚴重腦水腫、顱骨骨折
    、顱底骨折、胸部挫傷併右鎖骨骨折、右側肱骨骨折、右腳
    第3 節及第4 節蹠骨開放性骨折、全身多處擦傷等傷害，經
    送醫急救，延至95年3 月1 日凌晨0 時30分許，仍因顱內出
    血而死亡。詎乙○○因無駕駛執照，遂央求李宗叡頂替自己
    為駕車肇事者，李宗叡隨即基於使乙○○隱避而頂替之犯意
    ，於95年2 月27日向處理員警表示其為駕車肇事者，並接受
    製作警詢筆錄，臺灣桃園地方法院檢察署檢察官並據此對其
    聲請簡易判決處刑（95年度壢交簡字第1610號）。其後李宗
    叡因賠償問題未能達成協議，而於95年10月13日上開案件於
    臺灣桃園地方法院審理時說明實情，始知上情（李宗叡頂替
    部分由本院以96年度審交訴字第30號審結）。
二、案經臺灣桃園地方法院檢察署檢察官據報相驗後簽分偵辦及
    自動檢舉偵查後起訴。
    理    由
一、本件被告所犯係死刑、無期徒刑、最輕本刑為三年以上有期
    徒刑以外之罪，其於準備程序中就被訴事實為有罪之陳述，
    經本院告知簡式審判程序之旨，並聽取公訴人、被告及其辯
    護人之意見後，本院合議庭依刑事訴訟法第273 條之1 第1
    項規定裁定改由受命法官獨任進行簡式審判程序，合先敘明
    。
二、上揭犯罪事實，業據被告乙○○於本院審理中坦承不諱，核
    與證人即同案被告李宗叡於偵查及本院行準備程序時之供述
    情節相符，復有告訴人即被害人家屬甲○○於警詢、偵訊及
    本院準備程序中之指述、證人簡秋蘭於警詢、偵訊中之證述
    ，並有道路交通事故現場圖、道路交通事故調查報告表、臺
    灣省桃園縣區車輛行車事故鑑定委員會95年4 月13日桃縣行
    字第09552011034 號函及函附桃園縣區0000000 案鑑定意見
    書、臺灣省車輛行車事故覆議鑑定委員會95年7 月12日府覆
    議字第0950100471號函各1 份、現場及車損照片10張附卷可
    稽，足認被告自白與事實相符，可以採信。而被害人王貝瑜
    因本件車禍受有上開事實欄所載傷害，送醫急救後因顱內出
    血而不治死亡，亦有行政院衛生署桃園醫院診斷證明書、檢
    察官相驗筆錄、臺灣桃園地方法院檢察署相驗屍體證明書、
    臺灣桃園地方法院檢察署驗斷書、臺灣桃園地方法院檢察署
    檢察官相驗報告書各1 份附卷可稽。按停於路邊之車輛，遇
    晝晦、風沙、雨雪、霧靄時，或在夜間無燈光設備或照明不
    清之道路，均應顯示停車燈光或反光標識，道路交通安全規
    則第112 條第1 項第13款定有明文，被告平日既以駕駛大貨
    車運送貨物為業，係從事駕駛業務之人，其行車自應注意上
    述道路交通安全相關規定，而疏未注意顯示停車燈光或反光
    標識釀成車禍致被害人王貝瑜傷重死亡，其顯有過失甚明，
    其過失與被害人王貝瑜死亡間有相當因果關係。本件事證明
    確，被告犯行堪以認定，應依法論科。
三、按被告行為後，刑法於94年1 月7 日修正，94年2 月2 日公
    布，95年7 月1 日起施行。按「行為後法律有變更者，適用
    行為時之法律，但行為後之法律有利於行為人者，適用最有
    利於行為人之法律」，修正後刑法第2 條第1 項定有明文。
    此條規定係規範行為後法律變更所生新舊法律比較適用之準
    據法，本身尚無新舊法比較之問題，於新法施行後，應一律
    適用新法第2 條第1 項之規定，為「從舊從輕」之比較，先
    予敘明。再按本次法律變更，比較時應就罪刑有關之共犯、
    未遂犯、想像競合犯、牽連犯、連續犯、結合犯，以及累犯
    加重、自首減輕暨其他法定加減原因（如身分加減）與加減
    例等一切情形，綜其全部罪刑之結果而為比較（最高法院95
    年5 月23日95年度第8 次刑庭會議決議參照）；又比較適用
    最有利於行為人之法律，應就罪刑有關之一切情形，比較其
    全部之結果，而為整體之適用，不應割裂而分別適用有利益
    之條文，此有最高法院27年上字第2615號、29年上字第964
    號判例要旨可資參照；惟如新舊法處罰之輕重相同，即無比
    較適用之問題，非修正後刑法第2 條第1 項規定所指之法律
    有變更，即無該條之適用，應依一般法律適用原則，適用裁
    判時法。其為純文字修正者，更應同此（最高法院95年11月
    7 日第21次刑事庭會議決議參照）。茲就本件修正前、後應
    適用刑罰之規定，說明如下：
  (一)被告行為後，業已增訂刑法施行法第1 條之1 ，並規定：「
    中華民國94年1 月7 日刑法修正施行後，刑法分則編所定罰
    金之貨幣單位為新臺幣。94年1 月7 日刑法修正時，刑法分
    則編未修正之條文定有罰金者，自94年1 月7 日刑法修正施
    行後，就其所定數額提高為30倍。但72年6 月26日至94年1
    月7 日新增或修正之條文，就其所定數額提高為3 倍。」，
    是就現行刑法中，有關於罰金刑處罰之規定已有修正，惟經
    比較增訂之刑法施行法第1 條之1 與被告行為時之罰金罰鍰
    提高標準條例第1 條前段、現行法規所定貨幣單位折算新臺
    幣標準第2 條結果，二者規定適用之結果並無不同，依最高
    法院95年第21次刑事庭會議決議意旨，應依一般法律適用原
    則，適用裁判時法。
  (二)刑法第33條第5 款業已修正規定「罰金：新臺幣1 千元以上
    ，以百元計算之。」，與修正前舊刑法第33條第5 款規定「
    罰金：1 元（按係銀元，折算為新臺幣3 元）以上。」不同
    。比較新舊法結果，以舊法較有利於行為人，新法並無對被
    告較為有利之情形，依修正後即現行刑法第2 條第1 項前段
    ，此部分應適用修正前刑法第33條第5 款之規定。
四、被告平日以駕駛大貨車運送貨物為業，係從事駕駛業務之人
    ，此據被告於偵查及本院審理時陳明在卷，並有上開曳引車
    及全拖車執照影本各1 份可佐，核被告所為，係犯刑法第27
    6 條第2 項之業務過失致人於死罪。又被告無營業大貨車駕
    駛執照仍駕駛上開營業大貨曳引車及全拖車因而致被害人死
    亡，業據被告供承在卷（見臺灣高等法院97年12月2 日審判
    筆錄第7 頁），應依道路交通管理處罰條例第86條第1 項規
    定加重其刑至2 分之1 。爰審酌被告之過失情節，被害人對
    本件事故與有過失，肇事後竟央求李宗叡頂替之犯後態度，
    及被害人因而死亡之結果，暨民事部分被害人家屬已取得強
    制險之新臺幣（下同）150 萬元，其餘部分被告礙於資力尚
    未與被害人家屬達成和解（被害人家屬表示除強制險理賠部
    分外，應再賠償500 萬元，然被告幾經籌措僅賠償100 萬元
    。）及嗣後供承不諱等一切情狀，乃量處如主文所示之刑。
    又被告乙○○本件犯行之犯罪時間，係在96年4 月24日之前
    ，所犯為刑法第276 條第2 項之罪，合於中華民國九十六年
    罪犯減刑條例第2 條第1 項第3 款規定之減刑條件，爰減其
    宣告刑二分之一。
據上論斷，應依刑事訴訟法第273 條之1 第1 項、第299 條第1
項前段，修正後刑法第2 條第1 項前段、刑法第276 條第2 項，
道路交通管理處罰條例第86條第1 項，刑法施行法第1 條之1 第
1 項、第2 項前段，中華民國九十六年罪犯減刑條例第2 條第1
項第3 款、第7 條判決如主文。
本案經檢察官王惟琪到庭執行職務。
中    華    民    國    98    年    3     月    31    日
                        刑事庭  法  官  鍾雅蘭
以上正本證明與原本無異。
如不服本判決，應於判決送達後10日內向本院提出上訴狀（應附
繕本），其未敘述上訴理由者，應於上訴期間屆滿後20日內補提
理由書狀於本院，上訴於臺灣高等法院。
                                書記官  楊郁馨
中    華    民    國    98    年    3     月    31    日
附錄本案論罪科刑法條：
刑法第276 條
因過失致人於死者，處2 年以下有期徒刑、拘役或2 千元以下罰
金。
從事業務之人，因業務上之過失犯前項之罪者，處5 年以下有期
徒刑或拘役，得併科3 千元以下罰金。


司法院資訊處製作；財團法人民間司法改革基金會備份。
